臺灣高雄地方法院刑事判決　　　　　　 93年度簡上字第625號
上　訴　人　臺灣高雄地方法院檢察署檢察官
被　　　告　戊○○
　　　　　　　　　　六號
上列上訴人因被告竊盜案件，不服本院中華民國93年7月15日第
一審簡易判決（聲請簡易判決處刑案號：臺灣高雄地方法院檢察
署93年度速偵字第841號），提起上訴及移送併辦（93年度速偵
字第1323號），本院管轄之第二審合議庭依通常程序，自為第一
審判決如下：
    主  文
原判決撤銷。
戊○○無罪。
    理  由
一、本件聲請簡易判決處刑意旨略以：被告戊○○意圖為自己不
    法之所有，於民國九十三年六月五日晚間十時許，在高雄市
    前鎮區○○○路二六九號前，竊取乙○○所有之車號ＹＺＵ
    —六七六號輕型機車一輛得手。嗣於同年月十三日上午八時
    五十分許，被告騎乘上開機車行經國道十號高速公路七點二
    公里西向處，為警逮捕查獲。因認被告涉犯刑法第三百二十
    條第一項之普通竊盜罪嫌。
二、按犯罪事實應依證據認定之，無證據不得認定犯罪事實；又
    不能證明被告犯罪者，應諭知無罪之判決，刑事訴訟法第一
    百五十四條第二項、第三百零一條第一項前段分別定有明文
    。再按事實之認定，應憑證據，如未能發現相當證據，或證
    據不足以證明，自不能以推測或擬制之方法，為裁判基礎（
    最高法院四十年台上字第八六號判例意旨參照）。且認定犯
    罪事實所憑之證據，雖不以直接證據為限，間接證據亦包括
    在內，然而無論直接證據或間接證據，其為訴訟上之證明，
    須於通常一般之人均不致有所懷疑，而得確信其為真實之程
    度者，始得據為有罪之認定，倘其證明尚未達到此一程度，
    而有合理之懷疑存在而無從使事實審法院得有罪之確信時，
    即應由法院為諭知被告無罪之判決（最高法院七十六年台上
    字第四九八六號判例意旨參照）。又被告所持之辯解縱有可
    疑、仍非有積極證據足以證明其犯罪，不能遽為有罪之認定
    （最高法院四十六年台上字第八六○號判決意旨參照）。
三、本件公訴人認被告戊○○涉有前揭竊盜之犯行，無非係以：
    被害人乙○○於警詢、本院審理時之指訴；證人即查獲
    本件案件之警員丙○○於本院審理時之證述；贓物認領保
    管單、車輛失竊查報表、丙○○職務報告各一份等件為其論
    罪之依據。惟訊據被告堅詞否認有何竊盜之犯行，辯稱：被
    查獲的機車不是伊偷的，是查獲伊本件案件之某位警員送給
    伊騎的云云。經查：
（一）車號ＹＺＵ—六七六號之輕型機車係屬被害人乙○○所有
      ，並於九十三年六月五日晚間十時許後、翌日上午十一時
      許前之某時，在高雄市前鎮區○○○路二六九號前遭竊之
      事實，業據被害人乙○○於本院審理時到庭證述屬實（見
      本院九十四年三月十日審判筆錄），且有車輛失竊查報表
      一紙在卷可稽，固堪信為真實，惟被害人乙○○並未親眼
      目擊竊取上開機車之人，是其所為之前揭指訴，僅能證明
      其機車確曾於前開時、地遭竊，尚難憑以認定被告即竊取
      該機車之人。
（二）又被告於九十三年六月十三日上午八時五十分許，騎乘上
      開機車行經國道十號高速公路七點二公里西向處，為警逮
      捕查獲之事實，亦據證人丙○○到庭證述明確（見本院九
      十四年三月十日審判筆錄），並有職務報告、贓物認領保
      管單各一紙附卷可憑，堪予採信；然查，本件被告雖經警
      查獲持有（使用）上開機車，但其持有該機車之可能原因
      ，不以竊取該機車為限（可能向他人購買、受贈或借用而
      來，或有其他原因），自難僅因上開失竊之機車係在被告
      騎乘中被警查獲，遽認被害人乙○○所失竊之機車即係被
      告所竊取。
（三）另被告於警詢、偵查及本院審理時始終否認上開機車為伊
      所竊，並指稱該機車係查獲伊本件案件之某位警員送給伊
      騎的云云，雖被告所為辯解與常情不符，難予採信，惟尚
      難以其辯解不足採信或未能明確供出該車之來源，即逕自
      推測該車係被告所竊取而得。
四、綜上所述，被害人乙○○、證人丙○○之指訴、證述及卷附
    之贓物認領保管單、車輛失竊查報表、丙○○職務報告各一
    份等件，均無法證明被告即為竊取上開機車之人，公訴人所
    舉證據不足證明被告有竊盜之犯行，此外，復查無其他積極
    證據足資認定被告確犯公訴人所指之竊盜罪，被告犯罪尚屬
    不能證明，原審疏未詳查，認被告觸犯刑法第三百二十條第
    一項之普通竊盜罪，而予論罪科刑，尚有未洽。檢察官以被
    告另於九十三年七月十日竊取丁○○所有車號ＺＧＵ—四五
    一號輕型機車一輛，涉有竊盜犯行，該犯行與本件犯行有連
    續犯之裁判上一罪關係，原審漏未論及，難認允當為由提起
    上訴，雖無理由，惟原判決既有前述之瑕疵，自應由本院予
    以撤銷，並諭知被告無罪之判決。至被告是否知悉其所騎乘
    之上開機車係屬贓物，而有無另涉犯刑法第三百四十九條第
    一、二項之贓物罪嫌，因該部分犯罪事實與本件犯罪事實不
    同，本院不得逕行變更法條予以審理，宜由檢察官另行偵查
    處理，併予敘明。
五、臺灣高雄地方法院檢察署檢察官九十三年度速偵字第一三二
    三號移送併辦意旨書另略以：被告意圖為自己不法之所有，
    於九十三年七月十日竊取丁○○所有車號ＺＧＵ—四五一號
    輕型機車一輛，涉有竊盜犯行，該犯行與本件經聲請簡易判
    決處刑之犯行有連續犯之裁判上一罪關係，應由本院併案審
    理云云。惟查，本件被告經聲請簡易判決處刑部分既判決無
    罪，則前開移送併辦部分，與本件即不生裁判上一罪關係，
    無從併辦，該案應退由檢察官另為適法之處理。
六、末按檢察官聲請以簡易判決處刑之案件，經法院認為有第四
    百五十一條之一第四項但書之情形者，應適用通常訴訟程序
    審判之，刑事訴訟法第四百五十二條定有明文。是被告經本
    院審理後，認應為無罪之諭知，而有刑事訴訟法第四百五十
    一條之一第四項但書第三款之情形，依前揭規定，除應撤銷
    原審判決外，應由本院逕依通常程序審理後，自為第一審判
    決，檢察官如不服本判決，仍得於法定上訴期間內，向管轄
    之第二審法院提起上訴，附此敘明。
據上論斷，應依刑事訴訟法第四百五十二條、第四百五十一條之
一第四項但書第三款、第四百五十五條之一第一項、第三項、第
三百六十九條第一項前段、第三百六十四條、第三百零一條第一
項前段，判決如主文。
本案經檢察官甲○○到庭執行職務。
中　　華　　民　　國　　94　　年　　3 　　月　　24　　日
                            臺灣高雄地方法院刑事第六庭
                                審判長法　官  蔡國卿
                                      法　官  陳君杰
                                      法  官  楊筑婷
以上證明與原本無異。
如不服本判決，應於判決送達後十日內，向本院提出上訴狀。
中　　華　　民　　國　　94　　年　　3　　月　　 25　　日
                                      書記官  林雯琪
